臺灣高雄地方法院民事判決　　　　　　　93年度勞訴字第42號
原　　　告　　丙○○
　　　　　　　乙○○
共　　　同
訴訟代理人　　林維毅律師
被　　　告　　登雅實業股份有限公司
兼法定代理人　甲○○
共　　　同
訴訟代理人　　丁○○
當事人間給付資遣費等事件，本院於民國94年11月 2日言詞辯論
終結，判決如下：
  主  文
被告應連帶給付原告丙○○新台幣貳拾玖萬貳仟肆佰肆拾壹元、
原告乙○○新台幣貳拾貳萬肆仟零捌拾壹元，及均自民國九十三
年四月一日起至清償日止，按年息百分之五計算之利息。
原告乙○○其餘之訴駁回。
訴訟費用由被告連帶負擔百分之九十五，餘由原告乙○○負擔。
本判決第一項於原告丙○○、乙○○各以新台幣玖萬柒仟元、新
台幣柒萬肆仟元供擔保後，得假執行；但被告如以新台幣貳拾玖
萬貳仟肆佰肆拾壹元、新台幣貳拾貳萬肆仟零捌拾壹元分別為原
告丙○○、乙○○預供擔保後，得免為假執行。
原告乙○○其餘假執行之聲請駁回。
  事實及理由
壹、程序方面
一、本件被告經合法通知，均未於言詞辯論期日到場，核無民事
    訴訟法第386 條各款所列情形，爰依原告之聲請，由其一造
    辯論而為判決。
二、按訴狀送達後，原告不得將原訴變更或追加他訴，但擴張或
    減縮應受判決事項之聲明者，不在此限，民事訴訟法第 255
    條第1 項第3 款定有明文。本件原告起訴時，係請求被告連
    帶給付原告丙○○新台幣（下同）331,961 元、原告乙○○
    265,111 元，及均自民國93年4 月1 日起至清償日止，按年
    息百分之五計算之利息，嗣於本院言詞辯論程序中，減縮本
    金部分之請求為給付丙○○292,441元、乙○○233,350 元
    （見本院卷第206頁），核與上述規定相符，應予准許。
貳、實體方面
一、原告主張：原告丙○○於80年7 月8 日起受僱於被告登雅實
    業股份有限公司（下稱登雅公司）；原告乙○○則於81年 7
    月15日起受僱於訴外人法信貿易有限公司（下稱法信公司）
    ，並於88年4 月3 日經調職至負責人同為被告甲○○之登雅
    公司。嗣登雅公司因經營不善，於93年2 月29日歇業，於同
    年3 月1 日轉讓予訴外人台南企業股份有限公司（下稱台南
    公司），原告與登雅公司間之勞動契約亦於同年3 月1 日起
    終止。而登雅公司自88年1 月1 日起適用勞動基準法，應依
    該法對伊等預告終止勞動契約並給付資遣費，惟登雅公司並
    未依法預告終止契約，而伊等之平均工資各為47,423元、37
    ,873 元 ，年資自88年1 月1 日起算至93年3 月1 終止勞動
    契約時止，均為5 年2 月（其中乙○○由法信公司調職至登
    雅公司部分，因屬受同一雇主之調動，故年資應併計），應
    各得5 又12分之2 個月平均工資之資遣費，及30日之預告期
    間工資，總計丙○○得請求登雅公司給付292,441 元、乙○○得請求233,350 元；另甲○○係登雅公司之負責人，前揭
    資遣費及預告期間工資之發放為公司事務之一部分，甲○○
    違反勞動基準法之規定，拒付上開費用，致伊等受有損害，
    依公司法第23條第2 項規定，自應與登雅公司負連帶給付之
    責。爰依勞動基準法第16條、第17條及公司法第23條第2 項
    之規定提起本訴，請求被告連帶給付原告上述資遣費及預告
    期間工資等語。並聲明求為判決：(一)被告應連帶給付原告丙○○292,441 元，及自93年4 月1日 起至清償日止，按年息
    百分之五計算之利息。(二)被告應連帶給付原告乙○○233,35
    0 元及自93年4 月1 日起至清償日止，按年息百分之五計算
    之利息。(三)願供擔保請准宣告假執行。
二、被告未於言詞辯論期日到場，據其先前提出之書狀及於準備
    程序中之陳述，則以：被告登雅公司與法信公司非屬勞動基
    準法上之同一雇主，是原告乙○○於法信公司工作之年資不
    得計入，又原告丙○○於3年前係受僱於法信公司，其任職
    於登雅公司之年資未逾3 年，另登雅公司之負責人雖為甲○○，惟登雅公司係因負債大於資產，方無力發放資遣費與預
    告期間工資予原告，並非負責人故意或過失不予發放所致，
    甲○○自無庸依公司法第23條第2 項之規定負連帶責任等語
    置辯。並聲明：駁回原告之訴，及願供擔保，請准宣告免為
    假執行。
三、兩造不爭執之事項及本件爭點
  (一)兩造不爭執之事項：
  1.原告乙○○於81年7 月15日起受僱於法信公司，並於88年4
    月3 日經調職至被告登雅公司。
  2.法信公司與被告登雅公司之負責人均為被告甲○○。
  3.被告登雅公司於93年2 月29日歇業，於同年3 月1 日將部分
    資產與通路轉讓予台南公司，原告與被告登雅公司間之勞動
    契約亦於同年3 月1 日終止。
  4.原告丙○○、乙○○於被告登雅公司之平均工資各為47,423
    元、37,873元，被告登雅公司迄未發放資遣費及預告期間工
    資予原告。
  (二)本件爭點：
  1.原告丙○○自何時起受僱於被告登雅公司？
  2.原告乙○○自法信公司調職至被告登雅公司，是否符合勞動
    基準法上同一雇主之定義？其於兩公司任職之年資可否併計
    ？
  3.原告2人得請求之資遣費及預告期間工資各若干？
  4.被告甲○○是否應依公司法第23條第2 項之規定負連帶給付
    之責？
四、原告丙○○自何時起受僱於被告登雅公司？
    被告主張原告丙○○原係受僱於法信公司，於3 年前始轉調
    至被告登雅公司云云，惟為丙○○所否認。查被告就此部分
    之主張未能具體舉證以實其說，且經本院依職權調取丙○○
    之勞工保險被投保人投保資料，顯示丙○○自80年7 月8 日
    起至93年3 月1 日止均以登雅公司為其勞保投保單位，有勞
    工保險局94年1 月19日保承簡管字第09478008960 號函可憑
    ，而如丙○○係自3 年前之90年或91年間起始受僱於登雅公
    司，依勞工保險條例第6 條規定，登雅公司當不可能於自80
    年起長達約10年皆為丙○○投保勞保，並比例負擔保險費，
    是被告此部分之主張有違法令及常情，非屬可採，丙○○自
    80年7 月8 日起即受僱於登雅公司乙情，堪以認定。
五、原告乙○○自法信公司調職至被告登雅公司，是否符合勞動
    基準法上同一雇主之定義？其於兩公司任職之年資可否併計
    ？
  (一)按雇主謂僱用勞工之事業主、事業經營之負責人或代表事業
    主處理有關勞工事務之人，勞動基準法第2 條第2 款固有明
    文，惟勞動基準法各該條款規定之雇主，其意何指，仍應依
    各條款具體規範內涵個別判斷。而勞動基準法第16條、第17
    條係規定雇主終止勞動契約須先預告及發放資遣費，上開條
    文所謂雇主，如係公司組織之事業主應僅限於僱用勞工之該
    公司法人，而不包括事業經營之負責人或代表事業主處理有
    關勞工事務之人，蓋勞動契約係存在於勞工與公司法人之間
    ，非勞工與事業經營之負責人間，故僅公司法人才有權終止
    雙方間之勞動契約。本件被告甲○○雖身為法信公司與被告
    登雅公司之負責人，但依法僅為該兩公司之執行機關，其所
    代表法信公司、登雅公司與原告乙○○所簽訂之勞動契約，
    直接對法信公司、登雅公司發生效力，與其個人無關，是勞
    動契約係分別存在於法信公司與乙○○，或登雅公司與乙○○間，與甲○○無涉，尚難以法信公司與登雅公司之負責人
    均為甲○○為由，而謂法信公司及登雅公司屬勞動基準法定
    義之同一雇主。
  (二)次按勞工工作年資以服務同一事業者為限，但受同一雇主調
    動之工作年資，及依第20條規定應由新雇主繼續予以承認之
    年資，應予併計，勞動基準法第57條規定甚詳。是以有關勞
    工工作年資合併計算，應指受同一雇主於同一事業單位調動
    之工作年資為限，如勞工受雇主轉僱至另一事業單位者，因
    已非屬同一事業單位，故年資不得併計。經查，原告乙○○
    主張其於81年7 月15日受僱於法信公司，於88年4 月3 日經
    派遣至負責人同為甲○○之登雅公司工作等情，固然屬實，
    惟原告乙○○前後受僱於法信公司與登雅公司，係分屬不同
    人格之公司，顯與受同一雇主於同一事業單位調動之情形有
    別，自無首揭條文之適用甚明。
  (三)據上，原告乙○○自法信公司調職至被告登雅公司，不符合
    勞動基準法上同一雇主之定義，其於兩公司任職之年資不得
    合併計算。
六、原告2人得請求之資遣費及預告期間工資各若干？
  (一)按雇主非有歇業或轉讓時，不得預告勞工終止勞動契約；又
    雇主依該規定終止勞動契約者，繼續工作3 年以上者，於30
    日前預告之，雇主未依規定期間預告而終止契約者，應給付
    預告期間之工資；再雇主依該條終止勞動契約者，應依左列
    規定發給勞工資遣費：一、在同一雇主之事業單位繼續工作
    ，每滿1 年發給相當於1 個月平均工資之資遣費，二、依前
    款計算之剩餘月數，或工作未滿1 年者，以比例計給之，未
    滿1 個月者以1 個月計，勞動基準法第11條第1 款、第16條
    第1 項第3 款、第3 項及第17條分別定有明文。
  (二)查被告登雅公司於93年 2月29日歇業，原告與登雅公司於同
    年3月1日終止勞動契約，登雅公司迄未發放預告期間及資遣
    費予原告等情，此為兩造所不爭，則原告請求登雅公司給付
    預告期間工資及資遣費，自屬有據。又登雅公司係從事成衣
    加工批發及零售等業務，經中央主管機關行政院勞工委員會
    公告自87年12月31日起適用勞動基準法，有公司變更登記表
    及該會87年12月31日（87）台勞動一字第059605號函附卷可
    憑。是則，本件原告丙○○於登雅公司之工作年資，應以登
    雅公司適用勞動基準法之始日即87年12月31日為起算點，計
    至丙○○任職之末日即93年2 月29日止，共計5 年2 月；而
    原告乙○○之工作年資，則應僅以其任職於登雅公司之期間
    為計，即88年4 月3 日起至93年2 月29日止，共計4 年10月
    又26日，依勞動基準法第17條第2 款之規定，計為4 年11月
    。再原告丙○○、乙○○之平均工資各為47,423元、37,873
     元 ，則其等所得請求之資遣費應分別為245,018 元【丙○○部分之計算式：47,423×5=237,115 ，47,423/12X2=7,90
    3 （小數點以下無條件捨去），237,115 ＋7,903=245, 018
    】、186,208 元【乙○○部分之計算式：37,873×4=151,49
    2 ，37,873/12 ×11=34,716 （小數點以下無條件捨去），
    151,492 ＋34,716 =186,208 】，後原告2 人之年資均已超
    過3 年，故各得請求30日之預告期間之工資，總計原告丙○○、乙○○得請求之金額各為292,441 元（計算式：245,01
    8 ＋47,423=292,441）、224,081 元（計算式：186, 208＋
    37,873=224,081）。故原告丙○○、乙○○請求資遣費及預
    告期間工資，於上開金額範圍，均應准許，至原告乙○○逾
    此範圍之請求則非正當，無從准之。
七、被告甲○○是否應依公司法第23條第2 項之規定負連帶給付
    之責？
    按公司負責人對於公司業務之執行，如有違反法令致他人受
    有損害時，對他人應與公司負連帶賠償之責，公司法第23條
    第2 項定有明文。查被告甲○○身為被告登雅公司之負責人
    ，對於發放資遣費及預告期間工資等業務之執行，違反勞動
    基準法上開規定，不發給原告資遣費及預告期間之工資，顯
    有違反法令而致原告受有損害，原告自得請求甲○○與登雅
    公司負連帶給付之責。
八、再按給付有確定期限者，債務人自期限屆滿時起，負遲延責
    任，民法第229條第1項規定甚詳；又依本法第17條規定計算
    之資遣費，應於終止勞動契約30日內發給，勞動基準法施行
    細則第8 條亦定有明文。本件被告登雅公司於93年3 月1 日
    因歇業而終止與原告之勞動契約，至遲應於93年3 月31日發
    給資遣費及預告期間工資，惟其未依規定給付，原告請求自
    93年4 月1 日起算遲延利息，洵屬有據。
九、綜上所述，原告丙○○、乙○○依勞動基準法第16條、第17
    條及公司法第23條第2 項之規定，請求被告連帶給付292,44
    1 元、224,081 元，暨均自93年4 月1 日起至清償日止，按
    年息百分之五計算之利息，為有理由，應予准許；至原告乙○○之請求超出前述範圍部分，為無理由，應予駁回。
十、兩造分別陳明願供擔保，請准宣告假執行或免為假執行，經
    核原告勝訴部分，與法律規定相符，爰各酌定相當之擔保金
    額准許之；至於原告乙○○敗訴部分，其訴既經駁回，假執
    行之聲請亦失所附麗，應併予駁回。
十一、結論：本件原告之訴為一部有理由，一部無理由，依民事訴
    訟法第385 條第1 項前段、第79條、第85條第2 項、第 390
    條第2 項、第392 條第2 項，判決如主文。
中　　華　　民　　國　　94　　年　　11　　月　　16　　日
                  勞工法庭  審判長法  官
                                  法  官
                                  法　官　莊珮君
正本係照原本作成。
如不服本判決，應於送達後20日內，向本院提出上訴狀並表明上
訴理由，如於本判決送達前提起上訴者，應於判決送達後10日內
補提上訴理由書（須附繕本）。
中　　華　　民　　國　　94　　年　　11　　月　　16　　日
                                   書記官　何明昌
